【裁判字號】    99,交聲,3626
【裁判日期】    991230
【裁判案由】    交管條例聲異
【裁判全文】
臺灣板橋地方法院交通事件裁定        99年度交聲字第3626號
原處分機關  交通部公路總局臺北區監理所板橋監理站
異  議  人  游正義
即受處分人
上列受處分人因違反道路交通管理處罰條例案件，對於交通部公
路總局臺北區監理所板橋監理站於中華民國99年11月16日所為之
板監裁字第裁41-C00000000號裁決處分（原舉發案號：〈改制前
〉臺北縣政府警察局北縣警交大字第C00000000 號），聲明異議
，本院裁定如下：
    主  文
異議駁回。
    理  由
一、原處分意旨：異議人即受處分人游正義於民國（下同）99年
    9 月7 日2 時59分，騎乘車牌號碼AKS-159 號重型機車，因
    有「拒絕接受酒精濃度測試之檢定」之違規事實，乃依道路
    交通管理處罰條例第35條第4 項之規定，處罰鍰新臺幣（下
    同）6 萬元，並依法吊銷其駕駛執照，3 年內不得考領駕駛
    執照。
二、本件聲明異議意旨略以：異議人於99年9 月7 日凌晨約1 時
    許，在（改制前）臺北縣新莊市○○路455 號便利商店內買
    酒喝及等朋友一同慶生，事隔數分鐘，有警員隨後至便利商
    店內說伊有犯罪嫌疑，伊反問警員伊犯何罪，警員沈默數分
    鐘（當時伊已在喝酒），警員見伊喝酒即直接說伊酒後駕車
    ，要伊接受酒測，伊告知警員伊已快將酒喝完了，但警員態
    度強硬，並請求支援強押至臺北縣政府警察局新莊分局光華
    派出所，連同機車一併帶走，到派出所後警員強行要求伊作
    酒測，伊愈想愈不對，既然伊非騎乘機車行經路段被攔檢或
    有犯罪行為，為何將伊強押至派出所，要伊接受酒測，並開
    立拒絕酒測罰單？
三、按汽車（含機器腳踏車）駕駛人，駕駛汽車經測試檢定有酒
    精濃度超過規定標準者，處新臺幣一萬五千元以上六萬元以
    下罰鍰，並當場移置保管該汽車及吊扣其駕駛執照一年；又
    汽車駕駛人拒絕接受第一項測試之檢定者，處新臺幣六萬元
    罰鍰，並當場移置保管該汽車及吊銷其駕駛執照；汽車駕駛
    人，曾依第二十九條第四項、第三十條第三項、第三十五條
    第三項前段、第四項前段、第三十七條第三項、第四十三條
    、第六十一條第一項第三款、第四款後段規定吊銷駕駛執照
    者，三年內不得考領駕駛執照；汽車駕駛人，因違反本條例
    及道路交通安全規則之規定，受吊銷駕駛執照處分時，吊銷
    其執有各級車類之駕駛執照，道路交通管理處罰條例第35條
    第1 項第1 款、第4 項前段、第67條第2 項前段、第68條第
    1 項分別定有明文。
四、訊據異議人坦承於99年8 月24日凌晨為警盤查，且拒絕接受
    酒精濃度測試，而警方有告知拒絕接受酒精濃度測試之效果
    等情，復有臺北縣政府警察局北縣警交大字第C00000000 號
    違反道路交通管理事件通知單影本（內載：時間：99年9 月
    7 日2 時59分，地點：臺北縣新莊市○○○路141 號〈光華
    派出所〉，違規事實：當事人拒絕接受酒精測試，註記：當
    場告知行為人因拒絕酒精測試，且當場〈告〉知行為人應到
    案時間及地點）影本各1 紙在卷足稽，則本院應加探究者，
    厥係異議人是否有接受酒精濃度測試之義務？
五、經查：
（一）證人即舉發本件違反道路交通管理處罰條例事件之警員李
      俊峰證稱：「是我們在新莊市○○路369 號舒壓館臨檢完
      ，後來我跟另外一個警員正要走的時候，看到對向有一台
      摩托車搖搖晃晃然後騎很快，然後我們就很快的追上去，
      他是走對向的、沒有逆向行駛，因為他騎很快，所以我們
      也追很快，他到錄影光碟裡面看到的那家便利商店的時候
      ，他先到，我們有二個人去，我們二個人是一個人騎一部
      摩托車，我同事先到，我大概我同事到後十秒鐘到，異議
      人大概是我們到之前不超過三十秒到達便利商店，我到之
      後，在便利商店內，我問他一句話『你有沒有喝（台語）
      』，他回我說『你要我喝喔（台語）』，然後他就去拿酒
      ，他馬上就要開，我說你要開皮包要有錢，他打開皮包，
      皮包裡面錢不夠，因為他還有買菸，當下我們就請他到隔
      壁的郵局，就是錄影旁邊是郵局，去郵局領錢，結果也領
      不到錢，然後他就開始盧說他有喝酒，他更誇張是說要坐
      上計程車就要走，摩托車丟在旁邊說他沒有騎車，而且由
      他的行為看出來，明明就有喝酒、沒有錢付，沒有錢還要
      請朋友來付錢，如果真的在店裡真的有喝酒早就被告詐欺
      ，怎麼會真的有喝。在錄影裡面是我們第二次擋他喝酒。
      他第一次在店裡是打開威士忌要喝，完全沒有喝到，這個
      部分沒有錄影錄到，因為那時候覺得只是酒測而已，是另
      外一個學長來，異議人又拿另外一瓶酒，而且由錄影裡面
      可以看出來，異議人有時候會罵一下髒話，有時候會跟我
      們另外一位老學長巴結，死都不承認他有喝酒，畫面中也
      有拍到異議人的一位朋友來付錢，他沒有付錢，我們怎麼
      可能讓他喝。」、「（可以確定最先看到的那部機車駕駛
      人，就是後來到便利商店的異議人？）絕對是他，因為我
      跟另外一位員警，二個人都開警示燈用飆的追他，我還有
      印象他鑽過一個大貨車，逆向過來之後就衝進去便利商店
      。我們整個過程，都有看著他，不會認錯。」、「（有跟
      異議人說拒測的結果？）有，也有錄音錄影，我們跟他說
      拒測會開單、扣車、吊照、罰6 萬塊。」（見本院99年12
      月21日訊問筆錄）。
（二）再者，經本院當庭勘驗警方提出之蒐證錄影光碟，勘驗結
      果：「一、由異議人講話之神情、語調及其行動，與其當
      庭所為加以比較，前者顯然有多話、反應遲緩、步履不穩
      之情形。二、警員有向異議人要求接受酒測，否則要開拒
      測。三、異議人有向警員表示：『我騎過，要來買涼的，
      你們少年哥給我騷擾（台語）』〈播放時間10分56秒至11
      分2 秒〉。四、異議人未付錢即開酒要喝，但為警察所攔
      阻；錄影過程中，未看到異議人已有在便利商店內喝酒。
      」（見本院99年12月21日訊問筆錄），而就此異議人亦表
      示錄影光碟播放之初所見，伊即已有喝酒，且警方於該便
      利商店前所扣之車牌號碼AKS-159 號重型機車係伊停放於
      該處等語（見本院99年12月21日訊問筆錄）。
（三）綜合上述事證，是異議人騎乘重型機車，經警方合理懷疑
      有服用酒類之嫌疑，是其即有接受酒精濃度測試之義務，
      其空言辯稱未騎乘機車云云，無非圖卸之詞，自無足採。
六、從而，原處分機關據以援引道路交通管理處罰條例第35條第
    4 項、第67條第2 項前段、第68條第1 項（漏載），裁處異
    議人罰鍰6 萬元，並吊銷其駕駛執照，3 年內不得考領駕駛
    執照，即無違法或不當，故本件異議為無理由，應予駁回。
據上論斷，應依道路交通事件處理辦法第18條，裁定如主文。
中    華    民    國    99    年    12    月    30    日
                  交通法庭  法  官  陳鴻清
以上正本證明與原本無異。
如不服本裁定，應於送達後5 日內，向本院提出抗告狀。
                            書記官  黃頌棻
中    華    民    國    99    年    12    月    30    日

司法院資訊處製作；財團法人民間司法改革基金會備份。
